臺灣臺北地方法院民事判決　　　　　　　　　　　　九十三年度訴字第一０六五號
　　原　　　告　丙　○
　　訴訟代理人　官朝永律師
　　被　　　告　乙○○
右當事人間請求清償債務事件，本院於九十三年九月二十日言詞辯論終結，判決如下
：
    主  文
被告應給付原告新台幣柒拾伍萬元及自民國九十三年八月十七日日起至清償日止，按
週年利率百分之五計算之利息。
原告其餘之訴駁回。
訴訟費用由被告負擔。
本判決於原告以新台幣貳拾伍萬元供擔保後，得假執行。但被告如以新台幣柒拾伍萬
元為原告預供擔保，得免為假執行。
原告其餘假執行之聲請駁回。
    事  實
甲、原告方面
壹、聲明：
一、被告應給付原告新台幣（下同）七十五萬元及自民國九十二年十月廿七日至清償
    日止，按年息百分之五計算之利息。
二、原告願供擔保，請准宣告假執行。
貳、陳述：
一、兩造於民國八十六年八月間合夥購買台北市○○路一三六巷五四號房屋及其基地
    （下稱系爭房地），約定系爭房地登記在原告名下，並以原告為借款人，訴外人
    甲○○為連帶保證人，向大眾商業銀行辦理房屋貸款，將系爭房地設定扺押權予
    銀行。經二年餘，兩造對擬出售系爭房地之價格發生爭議，乃決定拆夥，兩造協
    議系爭房屋以新台幣（下同）三百萬元由被告承受，扣除被告同意承受之銀行房
    屋貸款餘額二百四十九萬九千八百四十九元，尚餘五十萬零一百五十一元，每人
    應分得二十五萬零七十五元，再扣除合作期間兩造應分擔之費用（如水電費、地
    價稅、利息等），原告於交付系爭房屋同時被告應給付原告二十一萬五千七百八
    十元，有協議書可稽。依前開協議，銀行貸款本金二百四十九萬九千八百四十九
    元及往後之利息應由被告負責清償，詎被告於協議前之八十九年一月六日匯入九
    萬二千零五十元，償還三期積欠本息後，該存款帳戶尚有餘額一萬八千九百六十
    二元，惟兩造協議終止合夥關係後，被告即未曾依約將應償還銀行貸款本息之款
    項，存入原告在大眾銀行帳號00000000000存款帳戶中供銀行扣繳，
    被告未依協議按時向大眾商業銀行繳納貸款本息，致系爭房屋貸款之遲延利息、
    違約金持續增加，並遭大眾商業銀行聲請法院拍賣系爭抵押之房地，並以二百一
    十二萬元拍定後，經扣付本金借款、利息、違約金、執行費及稅款等因可歸責於
    被告債務不履行所生之損害後，尚不足九十七萬五千五百零五元，大眾商業銀行
    乃向原告及連帶保證人甲○○追償，最後由甲○○代為清償，原告並於九十三年
    八月十六日業償還訴外人甲○○所代償之款項，為此，原告依民法第二百二十七
    條第一項、第二百三十一條第一項及第二百二十六條第一項規定，請求被告給付
    七十五萬元，應為合理。
二、兩造間之合夥關係，因八十九年一月十五日之協議而終止，若未終止合夥關係，
    雙方即無須結算；且縱認合夥關係尚未終止，被告亦應依協議內容履行。
參、證據：提出代償證明書、買賣明細表、異動索引、協議書、收據、大眾銀行放款
    單筆貸放攤還及收息記錄查詢單、存褶交易查詢表等件為證。
乙、被告方面
壹、聲明：
一、請求駁回原告之訴。如受不利益判決，願供擔保請准宣告免為假執行。
貳、陳述：
一、兩造於八十六年八月間合夥購買系爭房地，約定以原告名義登記，並以原告為借
    款人向銀行貸款二百六十萬元，將系爭房地設定抵押權予銀行，經二年餘兩造協
    議系爭房地以三百萬元由被告買回，扣除銀行貸款餘額二百四十九萬九千八百四
    十九元，尚餘五十萬零一百五十一元，每人分得二十五萬零七十五元，扣除合作
    期間兩造應分擔費用（如水電費、地價稅、利息），原告交付系爭房屋同時被告
    應付原告二十一萬五千七百八十元，有兩造之協議書可稽。
二、依兩造八十九年一月十五日協議書之約定，銀行貸款本金二百四十九萬九千八百
    四十九元及利息應由被告負擔清償，詎料被告被倒債無法繳付銀行利息，致房屋
    被銀行聲請法院拍賣，並以二百一十二萬元拍定，本件向銀行之貸款人為原告，
    係，係爭房地於向銀行貸款時係登記於原告名下，並以原告名義向銀行貸款，八
    十九年一月始過戶予被告。
三、被告願賠償原告八萬二千零三十五元，計算式如下：0000000元（銀行貸
    款）－0000000元（房屋拍賣抵償）－２１５７８０元（被告89年1月給
    付原告金額）∕２＝８２０３５元。
四、本件僅是被告付二十幾萬，把房子登記在被告名下，合夥關係未消滅，之前權狀
    係由原告保管，倘合夥關係終止，銀行借款人亦應隨同變更，原告是代書比較暸
    解，被告只是將錢交給原告。
五、貸款銀行有列出數額，八十九年一月十五日餘額二百四十九萬九千八百四十九元
    ，被告在八十九年一月六日之前存款有九萬多元，以前每月存二萬多元，有時存
    一萬多元，被告依據原告指示存入數額，被告於八十九年一月九日以後即未再存
    入。
六、被告因尚有其他債務，無法一次清償，希望能分期履行。
參、證據：提出合夥協議書、成交給付書，並聲請向大眾商業銀行函查以原告名義借
    款之清償情況。
    理  由
一、原告起訴主張：兩造於八十六年八月間合夥購買台北市○○路一三六巷五四號房
    屋及其基地，約定系爭房地登記在原告名下，並以原告為借款人，訴外人甲○○
    為連帶保證人，向大眾商業銀行辦理房屋貸款，將系爭房地設定扺押權予銀行。
    嗣兩造對擬出售系爭房地之價格發生爭議，乃決定拆夥，兩造協議系爭房屋以）
    三百萬元由被告承受，扣除被告同意承受之銀行房屋貸款餘額二百四十九萬九千
    八百四十九元，尚餘五十萬零一百五十一元，每人應分得二十五萬零七十五元，
    再扣除合作期間兩造應分擔之費用（如水電費、地價稅、利息等），原告於交付
    系爭房屋同時被告應給付原告二十一萬五千七百八十元，依前開協議，銀行貸款
    本金二百四十九萬九千八百四十九元及往後之利息應由被告負責清償，詎被告於
    協議前之八十九年一月六日匯入九萬二千零五十元，償還三期積欠本息後，該存
    款帳戶尚有餘額一萬八千九百六十二元，惟兩造協議終止合夥關係後，被告未依
    協議按時向大眾商業銀行繳納貸款本息，致系爭房屋貸款之遲延利息、違約金持
    續增加，並遭大眾商業銀行聲請法院拍賣系爭抵押之房地，以二百一十二萬元拍
    定後，經扣付本金借款、利息、違約金、執行費及稅款等因可歸責於被告債務不
    履行所生之損害後，尚不足九十七萬五千五百零五元，大眾商業銀行乃向原告及
    連帶保證人甲○○追償，最後由甲○○以七十五萬元代為清償，原告並於九十三
    年八月十六日償還訴外人甲○○所代償之款項，為此，原告依民法第二百二十七
    條第一項、第二百三十一條第一項及第二百二十六條第一項規定，請求被告給付
    七十五萬元，及其法定遲延利息等語。被告則以：兩造雖於八十九年一月十五日
    簽訂協議書，惟系爭房地之貸款仍以原告為借款人，兩造合夥關係未撇清之前，
    責任歸屬應屬共同承擔，被告以共同承擔計算方式願賠償原告八萬二千零三十五
    元，如被告應負賠償責任，因無法一次清償，希望能分期履行等語，資為抗辯。
二、兩造不爭執事項：
  (一)兩造於八十六年八月間合夥購買台北市○○路一三六巷五十四號房地，登記原告
    名下，兩造復於八十九年一月十五日約定由被告買斷，約定由被告支付原告二十
    一萬五千七百八十元，前開不動產則過名登記予被告名下，買斷後，原以原告名
    義向大眾銀行借貸之款項，則由被告負責清償；嗣因被告未依約清償，由大眾銀
    行向法院聲請拍賣前開不動產。
  (二)前開不動產經強制執行後，仍不足清償銀行借款，經前開借款之連帶保證人甲○
    ○於九十二年十月二日清償七十五萬元予大眾銀行。
三、本件所應審酌者乃八十九年一月十五日兩造所簽訂之協議書，是否終止兩造間就
    系爭房地之合夥關係？又該合夥關係之存在與否是否影響被告損害賠償之數額？
    查原告主張兩造於八十九年一月十五日所簽訂協議書中約定有關系爭房屋向大眾
    商業銀行之貸款本息，自簽訂協議書後即由被告負擔之事實，為被告自認在卷，
    有本院九十三年四月二十日言詞辯論筆錄，及被告於九十三年八月十六日所提出
    之答辯狀可憑，則被告自應依該協議內容負擔債務，至兩造間之合夥關係是否因
    該協議而終止，均不影響被告依協議所應負之義務，故被告以合夥關係並不因協
    議書之簽訂而終止，被告僅須依合夥關係計算損害賠償數額，自不足採。
四、按債務人遲延者，債權人得請求其賠償因遲延而生之損害；給付無確定期限者，
    債務人於債權人得請求給付時，經其催告而未為給付，自受催告時起，負遲延責
    任。其經債權人起訴而送達訴狀，或依督促程序送達支付命令，或為其他相類之
    行為者，與催告有同一之效力。民法第二百三十一條第一項、第二百二十九條第
    二項分別定有明文。查本件被告未依兩造所簽訂之協議書，按期支付大眾商業銀
    行貸款本息，其給付遲延，經大眾商業銀行拍賣系爭房地得款不足清償，餘款由
    借款連帶保證人甲○○代償七十五萬元後，再由甲○○於九十三年八月十六日向
    原告追償借款七十五萬元及利息七萬五千元共計八十二萬五千元等情，為兩造所
    不爭，自堪信為真實，則原告因被告給付遲延致其有受追償之損失八十二萬五千
    元，原告僅請求七十五萬元，自屬有據；惟該損害賠償之債係未定期限之給付，
    依前開規定應自被告受催告時起始負遲延之責，查原告於九十三年八月十六日經
    訴外人甲○○追償後即通知被告並經載明於九十三年八月十六日當庭所提出之言
    詞辯論意旨狀，該繕本並經被告當庭簽收等情，有該言詞辯論意旨狀可憑，被告
    就前開損害賠償之債給付遲延責任則應自九十三年八月十七日起算，原告主張被
    告之遲延責任應自九十二年十月二十七日起算，要不足採。
五、次按判決所命之給付，其性質非長期間不能履行，或斟酌被告之境況，兼顧原告
    之利益，法院得於判決內定相當之履行期間或命分期給付。經原告同意者，亦同
    。民事訴訟法第三百九十六條第一項定有明文。查本件命被告為金錢之給付，於
    其性質並無非長期間不能履行情形，且原告並未同意被告可分期履行，況且本件
    容許被告分期履行將無法兼顧原告之利益，故不符前開法院命被告分期履行之情
    形，被告抗辯其無法一次清償，請求准予分期履行，自不足採。
六、綜上所述，原告依契約關係請求被告給付七十五萬元，及自九十三年八月十七日
    起至清償日止，按年息百分之五計算之遲延利息，為有理由，應予准許，逾此部
    分之請求，為無理由，應予駁回。
七、兩造陳明願供擔保，聲請宣告假執行或免為假執行，經核原告勝訴部分，合於法
    律規定，爰分別酌定相當之擔保金額宣告之；原告其餘假執行之聲請，因訴之駁
    回而失所依據，不予准許。
八、結論：本件原告之訴為一部有理由，一部無理由，依民事訴訟法、第七十九條、
    第三百九十條第二項、第三百九十二條，判決如主文。
中　　　華　　　民　　　國　　九十三　　年　　　十　　　月　　　五　　　日
                                              民事第六庭  法  官    李媛媛
正本係照原本作成
如對本判決上訴，須於判決送達後廿日內向本院提出上訴狀
中　　　華　　　民　　　國　　九十三　　年　　　十　　　月　　　六　　　日
                                                          書記官    林秀妙
附註：
民事訴訟法第三百九十二條
法院得宣告非經原告預供擔保，不得為假執行。
法院得依聲請或依職權，宣告被告預供擔保，或將請求標的物提存而免為假執行。
依前項規定預供擔保或提存而免為假執行，應於執行標的物拍定、變賣或物之交付前
為之。
